臺灣高等法院刑事裁定
111年度抗字第732號
抗  告  人
即 受刑 人  廖旭暉



上列抗告人即受刑人因聲請定其應執行刑案件，不服臺灣桃園地
方法院中華民國111年4月28日裁定（111年度聲字第943號），提
起抗告，本院裁定如下：
    主  文
抗告駁回。                                             
    理  由
一、原裁定意旨略以：受刑人即抗告人廖旭暉（下稱受刑人）所
    犯如附表所示之罪，先後經臺灣桃園地方法院（下稱桃園地
    院）判處如附表所示之刑確定在案，有桃園地院110年度審
    簡字第148號、110年度審簡字第712號刑事簡易判決書及臺
    灣高等法院被告前案紀錄表各1份附卷可稽。又受刑人所犯
    如附表編號2所示之罪，係於如附表編號1所示判決確定日即
    民國110年6月30日前為之，且以桃園地院為該案犯罪事實最
    後判決之法院，審核後認檢察官聲請於法有據，應予准許，
    爰裁定應執行有期徒刑9月，並諭知易科罰金之折算標準等
    語。
二、抗告意旨略以：自95年新法施行後，廢除連續犯之規定，因
    數罪併罰致使刑罰過重，產生不合理之現象，觀諸目前各級
    法院僅針對販毒、強盜等重罪於定應執行刑程序中始出現避
    免刑罰過重之情形，惟針對施用毒品、詐欺、偽文等定執行
    刑之後，所定之刑罰數倍於舊法連續犯之刑罰，且比比皆是
    ，實已違反公平正義及比例原則。原裁定受刑人應執行有期
    徒刑9月，顯然違反比例原則，法院雖就不同案件，各有各
    的裁量權，惟按相類似之案件，應為相同處理之平等法則，
    之於本件應有其適用，怎能獨厚重罪，且兩相比較其結果，
    酌減之比例有天壤之別，權衡侵害法益與防制手段，預防重
    罪施以重刑，預防微罪科處輕刑，方合於比例原則及公平正
    義原則。原裁定於裁定前以書面向受刑人詢問並予以陳述意
    見之機會，經受刑人表示希望法院從輕量刑，然而所獲裁定
    為有期徒刑9月，如此何能昭公信收折服，請求給予受刑人
    合理、公平裁定等語。
三、按裁判確定前犯數罪者，併合處罰之；宣告多數有期徒刑者
    ，於各刑中之最長期以上，各刑合併之刑期以下定其刑期，
    但不得逾30年，此為刑法第50條、第51條第5款及第53條所
    明定。次按，數罪併罰之定應執行之刑，係出於刑罰經濟與
    責罰相當之考量，並非予以犯罪行為人或受刑人不當之利益
    ，為一種特別的量刑過程，相較於刑法第57條所定科刑時應
    審酌之事項係對一般犯罪行為之裁量，定應執行刑之宣告，
    乃對犯罪行為人本身及所犯各罪之總檢視，除應考量行為人
    所犯數罪反應出之人格特性，並應權衡審酌行為人之責任與
    整體刑法目的及相關刑事政策，在量刑權之法律拘束性原則
    下，依刑法第51條第5款之規定，採限制加重原則，以宣告
    各刑中之最長期為下限，各刑合併之刑期為上限，但最長不
    得逾30年，資為量刑自由裁量權之外部界限；並應受法秩序
    理念規範之比例原則、平等原則、責罰相當原則、重複評價
    禁止原則等內部抽象價值要求，使以輕重得宜，罰當其責。
    個案之裁量判斷，除非有全然喪失權衡意義或其裁量行使顯
    然有違比例、平等諸原則之裁量濫用情形，否則縱屬犯罪類
    型雷同，仍不得將不同案件裁量之行使逕予比附援引（最高
    法院100年度台上字第21號、103年度台抗字第319號裁判意
    旨參照）。是所定執行刑之多寡，係屬實體法上賦予法院依
    個案自由裁量之職權，如所為裁量未逾上述法定範圍，且無
    濫權情形，即無違法可言。
四、本院查：
(一)本件受刑人犯如附表所示之罪，經分別判處如附表所示之刑
    ，先後確定在案。上開附表編號1至2所示數罪分別均係附表
    編號1裁判確定前所犯，而有二以上裁判，原審法院因依檢
    察官之聲請，就附表編號1至2所示各罪，定其應執行之刑。
    依受刑人所犯附表編號1至2各罪之宣告刑，最長期之刑為有
    期徒刑6月，合併刑期為有期徒刑10月，原裁定於此範圍內
    ，酌定其應執行之刑為有期徒刑9月，並諭知易科罰金之折
    算標準。綜觀本件原審裁定之刑度並未逾越法律之外部性界
    限，亦無明顯濫用裁量權而有違反法律內部性界限之情形，
    於法自無違誤。
(二)抗告意旨雖以其所犯均為輕罪，依比例原則及公平正義原則
    ，請求重新酌定云云。惟查本案附表編號1所示之罪為詐欺
    罪、附表編號2則為行使偽造私文書罪，觀諸受刑人各次犯
    罪手法不盡相同，且被害人不同之財產犯罪，除對各該被害
    人造成財產權之侵害，亦使各該被害人猶須承受偵查及審理
    過程之程序負擔，原審已斟酌受刑人法益侵害類型、犯罪手
    法、對社會治安民眾安全影響之程度及犯罪動機，暨犯罪行
    為之不法與罪責高低等因素所為定刑之裁斷，考量案情併予
    適度減少總刑期，對受刑人所犯如附表所示之罪再給予適度
    之刑罰折扣，而裁定如前述之應執行刑裁定，裁量實屬適當
    ，並無明顯不利於受刑人之情事，亦無明顯喪失權衡或有違
    比例、平等原則之情。
(三)又個案情節不一，尚難比附援引。而執行刑之酌定，尤無必
    須按一定比例、折數衡定之理；是無從引用他案酌定應執行
    刑之比例，作為本案酌定之刑是否適法之判斷基準（最高法
    院110年度台抗字第1257號裁定參照）。另參酌受刑人如附
    表編號1、2所示犯罪日期之前後，即先後因加重詐欺、偽造
    有價證券、行使偽造私文書、誣告罪等案件，經桃園地檢起
    訴，並經桃園地院判處罪刑在案，有本案被告前案紀錄表可
    按（本院卷第34至37頁），甚且，受刑人因加重詐欺案件，
    於109年3月25日經桃園地院以108年度審訴字第2246號判決
    判處罪刑，受刑人於前開加重詐欺案件甫經一審法院宣判，
    即於109年4月5日及同年7月27日再犯如附表編號1、2所示案
    件，其法治觀念顯然薄弱，並彰其自我約束能力不足之人格
    特性，本院認原裁定定應執行刑有期徒刑9月以匡正其迭次
    違反刑罰規範之行為，合於比例原則、公平正義原則、法律
    秩序理念及法律規範目的，乃原審裁量權之適法行使，自應
    予尊重，而難指為違法或不當。
(四)從而，上開抗告意旨所指各節，無非祇憑受刑人個人主觀意
    見，對原裁定適法裁量權之職權行使，任意指摘，實難認為
    可採。綜上所述，抗告意旨並無理由，應予駁回。
據上論斷，應依刑事訴訟法第412條，裁定如主文。
中　　華　　民　　國　　111 　年　　5 　　月　　19　　日
                  刑事第三庭    審判長法　官  張惠立
                                      法　官  鄭昱仁
                                      法　官  劉兆菊
以上正本證明與原本無異。
如不服本裁定，應於收受送達後五日內向本院提出抗告狀。
                                      書記官  陳嬿如
中　　華　　民　　國　　111 　年　　5 　　月　　19　　日
附表：
編號  1 2 (以下空白) 罪名  詐欺 偽造文書  宣告刑  有期徒刑6月 有期徒刑4月  犯罪日期  109年4月5日 109年7月27日  偵查機關年度案號  桃園地檢109年度偵字第14029號 桃園地檢110年度偵字第2501號  最後事實審 法院 桃園地院 桃園地院   案號 110年度審簡字第148號 110年度審簡字第712號   判決日期 110年5月20日 111年1月27日  確定判決 法院 桃園地院 桃園地院   案號 110年度審簡字第148號 110年度審簡字第712號   確定日期 110年6月30日 111年3月9日  得否易科罰金  是 是  備註  桃園地檢110年度執字第7768號 桃園地檢111年度執字第3353號